臺灣雲林地方法院刑事判決　　　　　　 96年度簡上字第111號
上訴人　即
被　　　告　甲○○
　　　　　　　　　　　號
上列上訴人因詐欺案件，不服本院虎尾簡易庭96年度虎簡字第
146 號中華民國96年4 月25日刑事簡易判決（聲請簡易判決處刑
案號：臺灣雲林地方法院檢察署96年度偵字第1367號），提起上
訴，本院管轄之第二審合議庭判決如下：
    主      文
原判決撤銷。
甲○○幫助意圖為自己不法之所有，以詐術使人將本人之物交付
，處有期徒刑月，如易科罰金，以新臺幣壹仟元折算壹日，減
為有期徒刑壹月又拾伍日，如易科罰金，以新臺幣壹仟元折算壹
日。
    事      實
一、甲○○可預見提供自己帳戶予他人使用，多與從事財產犯罪
    密切相關，且取得他人存摺之目的常為避免檢警機關追查贓
    款流向，仍基於取得其帳戶者縱持以犯罪亦無違反其本意之
    幫助犯意，於民國96年1 月26日下午3 時，在臺中市「朝馬
    車站」附近，將其前於中華郵政股份有限公司虎尾郵局（下
    稱虎尾郵局）申設之局號：0000000 ，帳號0000000 號帳戶
    存摺、印章、提款卡及密碼等，交付予真實姓名年籍不詳之
    詐欺份子。該詐欺份子即於96年2 月7 日下午1 時許，撥打
    電話予乙○○，佯稱其係「吳天明」檢察官，因乙○○之身
    分遭人冒用，帳戶將被凍結，要求乙○○將所有存款匯入甲
    ○○之上開帳戶內，以此方式施用詐術，使乙○○陷於錯誤
    ，依其指示，於同日下午3 時11分許，在臺北縣三重市○○
    路郵局，將新臺幣（下同）70,000元匯入甲○○之上開帳戶
    內，甲○○即以此方式幫助詐欺取財。嗣乙○○發覺有異，
    報警查獲。
二、案經雲林縣警察局虎尾分局報告臺灣雲林地方法院檢察署檢
    察官偵查後聲請簡易判決處刑。
    理      由
一、訊據被告甲○○矢口否認有何幫助詐欺之犯行，辯稱：其因
    應徵「花蝶服飾店」工作，應對方要求提供匯薪資之帳戶，
    不知係詐欺份子云云。經查：
    (一)真實姓名年籍不詳之詐欺份子於96年2 月7 日下午1 時許
      ，撥打電話予乙○○，佯稱其係「吳天明」檢察官，因乙
      ○○之身分遭人冒用，帳戶將被凍結，要求乙○○將所有
      存款匯入甲○○之上開帳戶內，乙○○遂依其指示，於同
      日下午3 時11分許，在臺北縣三重市○○路郵局，將
      70,000元匯入甲○○之上開帳戶內，且於同日下午3 時13
      分、14分遭人分60,000元及10,000元提領之事實，業據被
      害人乙○○於警詢時指述明確，且有郵政國內匯款執據1
      份、甲○○於虎尾郵局開戶之客戶基本資料及帳戶交易明
      細表各1 紙附卷可稽，自堪認定。
    (二)被告雖以前詞置辯，惟其從頭到尾均未親眼看見其應徵之
      「花蝶服飾店」，且尚未經通知開始上班，就在「朝馬車
      站」交付存摺、印章、提款卡及密碼，其工作經歷至今均
      無工作單位曾要求其提供存摺、印章、提款卡等情，業據
      其於本院準備程序及審理中供承甚明，被告亦自承其有點
      擔心，覺得怪怪的等語。衡情如在應徵工作尚未開始上班
      前，難以想像會有僱主會急著要給付薪資；又如為匯薪資
      之用，僅需要告知帳戶號碼即可，並不用交付提領帳戶內
      款項時始需用到之存摺及印章，甚至提款卡及密碼；再者
      被告雖供稱其覺得奇怪並會擔心，惟交付帳戶後1 週內均
      未為何掛失或報警等行動，是均與常情相違，則其前開所
      辯，並無可採。
    (三)綜上，本件事證明確，被告幫助詐欺犯行堪以認定，應依
      法論科。
二、論罪科刑之理由：
    (一)核被告甲○○所為，係犯刑法第30條第1 項幫助同法第
      339 條第1 項詐欺取財罪。
    (二)被告以幫助之意思參與實施犯罪構成要件以外之行為，應
      論以幫助犯，並按正犯之刑減輕之。
    (三)原審以被告罪證明確，因予論罪科刑，然查本件被告犯行
      在96年4 月24日前，合於減刑之條件，而原審未及審酌於
      此，被告上訴意旨否認犯罪固無理由，惟原判決既有上開
      之不當，自應由本院撤銷改判。
    (四)爰審酌被告並無前科，有臺灣高等法院被告前案紀錄表1
      份附卷可考，其提供帳戶供詐欺份子使用，致無辜之被害
      人遭詐騙而受有損失，及犯後矢口否認，未見悔意等犯罪
      之動機、目的、手段及造成之損害等一切情狀，量處如主
      文所示之刑，並諭知易科罰金之標準。
    (五)又被告犯行於96年4 月24日前，合於減刑之條件，應依中
      華民國96年罪犯減刑條例第2 條第1 項第3 款、第7 條，
      於裁判時均諭知其宣告刑及按上開量處之宣告刑減得之刑
      ，並諭知易科罰金之標準。
三、應依刑事訴訟法第455 條之1 第1 項、第3 項、第369 條第
    1 項前段、第364 條、第299 條第1 項前段，刑法第30 條
    第1 項、第2 項、339 條第1 項，第41條第1 項前段，刑法
    施行法第1 條之1 ，中華民國96年罪犯減刑條例第2 條第1
    項第3 款、第7 條，判決如主文。
本案經檢察官蕭如娟到庭執行職務
中　　華　　民　　國　　96　　年　　7 　　月　　31　　日
                  刑事第二庭審判長法  官  林輝煌
                                  法  官  柯志民
                                  法  官  李貞瑩
以上正本證明與原本無異。
本判決不得上訴。
                                  書記官  金雅芳
中　　華　　民　　國　　96　　年　　7 　　月　　31　　日
附錄本案論罪科刑法條全文
中華民國刑法第339條（普通詐欺罪）
意圖為自己或第三人不法之所有，以詐術使人將本人或第三人之
物交付者，處5 年以下有期徒刑、拘役或科或併科1 千元以下罰
金。
以前項方法得財產上不法之利益或使第三人得之者，亦同。
前二項之未遂犯罰之。
